【裁判字號】    95,裁正,14
【裁判日期】    950824
【裁判案由】    有關農業事務
【裁判全文】
最  高  行  政  法  院  裁  定
                                   95年度裁正字第00014號
上  訴  人  甲○○
                          送達代收人  乙○○
被 上訴 人  新竹縣竹北市公所
代  表  人  丙○○
參  加  人  丁○○
訴訟代理人  江肇欽律師
            黃淑琳律師
上列當事人間因有關農業事務事件，聲請對中華民國95年7月20
日本院95年度判字第1094號判決聲請更正錯誤及補充判決，本院
裁定如下︰
    主  文
本件判決案由欄所載，上訴人不服中華民國94年3月15日臺北高
等行政法院「93年度訴字第412號判決」，應更正為「93年度訴
字第413號判決」。
其餘聲請駁回。
駁回部分訴訟費用由上訴人負擔。
    理  由
一、聲請意旨略謂：(一)本件判決第一頁中所載「93年度訴字第
    412號判決」為錯誤，正確應為「95年度訴字第413號判決」
    ，懇請更正。(二)另上訴人於94年8月17日具狀撤回參加人丁
    ○○之訴訟，惟鈞院並未撤回參加人丁○○之訴訟亦未於判
    決中說明理由，懇請就此補充判決理由等語。
二、按判決如有誤寫、誤算或其他類此之顯然錯誤者，法院得隨
    時或依聲請以裁定更正之，其正本與原本不符者亦同，行政
    訴訟法第218條準用民事訴訟法第232條第1項定有明文。本
    件上訴人聲請更正，應予准許。
三、次按行政法院認為撤銷訴訟之結果，第三人之權利或法律上
    利益將受損害者，得依職權命其獨立參加訴訟，並得因該第
    三人之聲請，裁定允許其參加；上開規定於其他訴訟準用之
    ，行政訴訟法第42條第1項、第3項定有明文。又訴訟當事人
    謂原告、被告及依第41條與第42條參加訴訟之人，行政訴訟
    法第23條亦定有明文。足見依行政訴訟法第42條而參加訴訟
    者，因其權利或法律上利益因訴訟之結果而直接受到影響，
    為判決效力所及，故係居於當事人之地位而為訴訟行為，包
    括對造上訴所為應訴之訴訟行為。本件上訴人主張土地原為
    上訴人所有，其以參加人不具自耕能力，系爭自耕能力證明
    書之核發造成其所有之農地過戶移轉與參加人，造成其所有
    權之侵害云云，是本件自耕能力證明書之核發或撤銷處分，
    足以影響參加人之權益，應屬利害關係人。參加人於原審具
    狀聲請參加訴訟（見原審卷第89頁），並經原審判決列為參
    加人，自屬行政訴訟法第42條規定之獨立參加人。其於上訴
    人不服原審判決上訴本院後，復於94年4月18日以參加人身
    分提出行政訴訟答辯狀，揆諸上開規定及說明，其係居於當
    事人之地位而為訴訟行為，殊不因上訴人事後具狀撤回對參
    加人之上訴，而影響其當事人之地位。聲請人就此部分聲請
    補充判決，非有理由，應予駁回。
四、依行政訴訟法第104條、民事訴訟法第95條、第78條，裁定
    如主文。
中    華    民    國    95    年    8     月    24    日
                  第二庭審判長法  官  廖  政  雄
                              法  官  鍾  耀  光
                              法  官  姜  仁  脩
                              法  官  簡  朝  振
                              法  官  胡  國  棟
以  上  正  本  證  明  與  原  本  無  異
中    華    民    國    95    年    8     月    24    日
                              書記官  張  雅  琴


司法院資訊處製作；財團法人民間司法改革基金會備份。
